臺灣士林地方法院刑事判決　　　　　　　　　　　　　九十一年度簡上字第六五號
　　公　訴　人
　　即　被　告　丙○○
右上訴人因傷害案件，不服本院九十一年度士簡字第九號中華民國九十一年二月五日
第一審判決（聲請簡易處刑案號：台灣士林地方法院檢察署九十年度偵字第三三九號
），提起上訴，本院管轄之第二審合議庭判決如左：
    主  文
上訴駁回。
    事實及理由
一、本案經本院審理結果，認第一審以被告丙○○犯刑法第二百七十七條第一項之傷
    害罪，判處拘役三十日，並諭知易科罰金之折算標準，其認事、用法及量刑均無
    不當，應予維持，並引用第一審判決書記載之事實、證據。
二、上訴意旨略以：上訴人即被告丙○○認係因告訴人乙○○先出手打伊，伊才會還
    手，應屬正當防衛，請判處被告無罪等語。經查：（一）被告於九十年五月三十
    一日晚上十一時三十分許，在台北市○○區○○路四十一號前停車場內，與告訴
    人乙○○打架，致告訴人受傷等情，業據告訴人於偵訊及本院調查中陳述甚明，
    被告亦坦承確有其事，並有證人林建池、甲○○證述在卷，及告訴人受傷之診斷
    證明書可稽，應認被告傷害犯行甚為明確。（二）至於被告主張所為係屬正當防
    衛部分，按最高法院八十四年度台非字第二○八號刑事判決要旨謂：「傷害之一
    般社會經驗法則互毆係屬多數動作構成單純一罪而互為攻擊之傷害行為，縱令一
    方先行出手，而還擊一方在客觀上苟非單純僅對於現在不法之侵害為必要排除之
    反擊行為，因其本即有傷害之犯意存在，則對其互為攻擊之還手反擊行為，自無
    主張防衛權之餘地」。查本件固係告訴人乙○○先出手打被告丙○○額頭，但被
    告還擊之後，告訴人與被告二人就扭打倒在地上，打成一團，後來旁人將其拉開
    ，被告站起來一拳打在告訴人臉上，二人又再抱在一起打起來等情，業據證人林
    建池於偵訊中陳述甚明可稽，顯見被告還擊行為，並非只在防衛，其尚有主動攻
    擊之事實，依前揭最高法院判決意旨所示，自難認為被告所為符合正當防衛之要
    件。又被告提出自己亦受傷之照片與診斷證明書在卷，至多只是證明其與告訴人
    互毆導致雙方均有受傷情形，並不足以推論被告所為係屬正當防衛。（三）告訴
    人因與被告互毆而受有右前額撕裂傷、右手肘擦挫傷、左腳背擦挫傷等傷害，有
    診斷證明書可稽，至於告訴人指稱當天另遭被告以車輛撞擊部分，業據台灣士林
    地方法院檢察署檢察官認罪嫌不足而以九十年度調偵字第三三九號處分不起訴，
    有該不起訴處分書在卷可稽，訊據被告則供稱並未開車撞告訴人，證人林建池於
    偵訊中亦陳稱並未看到告訴人被撞，是事後聽告訴人說的，但伊有看到告訴人之
    頭部後面流血，是被撞倒地所致等語，按本件與被告互毆致使告訴人頭部受傷係
    在右前額部位，與告訴人所稱嗣後遭車撞擊倒地，以致頭部後面流血之位置有所
    不同，附此敘明。（四）綜上，應認被告上訴指摘原判決不當，核非可採，其上
    訴為無理由，應予駁回。
三、依刑事訴訟法第四百五十五條之一第一項、第三項、第三百六十八條、第三百七
    十三條，判決如主文。
本案經檢察官呂文忠到庭執行職務。
中      華      民      國      九十一      年    十一    月    十三    日
                                  臺灣士林地方法院刑事第一庭
                                      審判長法  官  林  清  吉
                                            法  官  蔡  明  宏
                                            法  官  高  愈  杰
右正本証明與原本無異。
本件不得上訴。
                                            書記官  蘇  彥  宇
中      華      民      國      九十一      年    十一    月    十四    日
